【裁判字號】    88,連訴,2
【裁判日期】    890317
【裁判案由】    偽造文書
【裁判全文】
福建金門地方法院刑事判決                            八十八年度連訴字第二號
    公  訴  人  福建金門地方法院檢察署檢察官
    被      告  甲  ○
    選任辯護人  楊思勤律師
                詹振寧律師
右列被告因偽造文書案件，經檢察官提起公訴（八十八年度連偵字第二號），本院判
決如左：
    主      文
甲○連續行使公務員明知為不實之事項，而登載於職務所上掌之公文書，足以生損害
於公眾及他人，處有期徒刑壹年拾月。
    事      實
一、甲○原係連江縣自來水廠約雇人員，負責該廠於連江縣南竿鄉用戶水錶抄錶及民
    間與軍方水費收取之職務，為依法令從事公務之人員。於民國八十六年十一月至
    八十七年二月間，因怠於收取民間水費，為掩飾其此一失職行為，乃基於偽造文
    書之概括犯意，明知其未收取民間水費，竟思利用馬祖防衛司令部往昔怠於繳納
    水費，積欠達數月之慣例，於上開期間趁馬祖防衛司令部按時將繳納水費之國庫
    支票存入連江縣自來水廠設於台灣銀行馬祖分行之帳戶而兌現後，將軍方所繳水
    費之金額挪用至民間水費上，而連續於其職務上所制作之「連江縣自來水廠收費
    員繳款單」暨「應收帳款表」之公文書上登載內容不實之收款紀錄多紙，以塑造
    民間水費已收齊而軍方水費欠繳之假象，偽造之金額總計達新台幣二百七十八萬
    六千四百七十九元。甲○偽造完成後復將該公文書持以交付該廠會計陳順娥登帳
    而行使之。甲○上開偽造公文書及行使行為均足以生損害於連江縣自來水廠對水
    費管理之正確性及馬祖防衛司令部。嗣因該自來水廠向馬祖防衛司令部催討欠款
    ，始發現上情。
二、案經法務部調查局福建調查處馬祖調查站移送福建金門地方法院檢察署檢察官偵
    查起訴。
    理      由
一、訊據被告甲○對右開犯罪事實坦承不諱，核與證人即連江縣自來水廠廠長曹爾元
    、行政課長王興生、會計陳順娥分別於檢察官偵查、本院訊問中證述情節相符，
    並有馬祖防衛司令部水電費支用統計表、水費收據、預算支用憑證及偽造之「連
    江縣自來水廠收費員繳款單」暨「應收帳款表」影本多紙附卷可稽，被告犯行堪
    以認定，應予依法論科。
二、按被告係連江縣自來水廠約雇人員，負責該廠於連江縣南竿鄉用戶水錶抄錶及民
    間與軍方水費收取之職務，為依法令從事公務之人員；而「連江縣自來水廠收費
    員繳款單」暨「應收帳款表」係被告職務上所制作之公文書，被告明知未收取民
    間水費，而將馬祖防衛司令部已繳之水費金額挪用至民間水費上，而於上開公文
    書上登載內容不實之收費紀錄，造民間水費已收齊而軍方水費欠繳之不正確情形
    ，並將偽造完成之上開公文書交付會計陳順娥，係本於該文書之內容而有所主張
    ，其行為自足生損害於連江縣自來水廠對水費管理之正確性及馬祖防衛司令部。
    故核被告所為，係犯刑法第二百十六條、第二百十三條行使公文書不實登載罪。
    被告偽造後復持以行使，其偽造之低度行為應為行使之高度行為所吸收，不另論
    罪。又被告先後多次行使偽造文書行為，時間緊接，所犯係構成要件相同之罪名
    ，顯係基於概括犯意反覆為之，應依連續犯規定論以一罪，並加重其刑。爰審酌
    被告身為公務員，怠忽職守而不思悔改，竟為掩飾其過錯而觸法，且所生危害不
    小，惟犯後坦承犯行，尚有悔意及其犯罪動機、目的、手段、素行等一切情狀，
    量處如主文所示之刑。
三、公訴意旨另略以：被告甲○基於概括犯意，於八十六年六月至十月，八十七年三
    月至六月，連續偽填內容不實之「連江縣自來水廠收費員繳款單」，又於八十六
    年七月至八十七年六月間，將前開不實事項輸入電腦建檔，再以之制作不實應收
    水費總收費總錶、電腦報表，連同前揭民間水費收據，交由不知情之自來水廠會
    計陳順娥，使之登載不實於職務上所掌之公文書，因認被告此部分亦涉有偽造文
    書罪嫌云云。訊之被告堅決否認有上開偽造文書犯行，辯稱：伊制作內容不實之
    用水繳款單係八十六年十月至八十七年二月間，且除繳款單外，其餘文書內容並
    無不實等語。經查，連江縣政府自來水廠會計報表顯現軍方欠繳水費期間係八十
    六年十一月至八十七年二月間，有連江縣政府自來水廠行文法務部馬祖調查站之
    函及所附報表可稽，並經證人即該廠會計陳順娥於檢察官偵查中結證屬實，足見
    被告挪用軍方水費至民間水費期間應係八十六年十一月至八十七年二月間，被告
    前揭所辯尚非不可採信。是公訴人指稱被告於八十六年六月至十月，八十七年三
    月至六月間偽填內容不實之「連江縣自來水廠收費員繳款單」乙節，容有誤會。
    又會計陳順娥所制作之「連江縣自來水廠應收帳款明細表」，其上所載之「本月
    份收回數」欄之金額，係民間與軍方水費之合計總額，故雖被告將軍方所繳水費
    挪用至民間，然其總額仍屬相同，該報表上金額並無不實，此經證人陳順娥於本
    院訊問中證述在卷，並有上開應收帳款明細表多紙在卷可參，故被告並無使陳順
    娥於公文書上登載不實之犯行，亦堪認定。至公訴人於起訴書中所指被告制作不
    實之應收水費總收費總表、電腦報表云云，並無任何證據足佐，自難遽為不利被
    告之認定。此外，本院復查無其他積極證據，足認被告有上開公訴意旨所指之偽
    造文書犯行，本應為無罪之諭知，惟因公訴人認此部分若有罪，與首揭有罪部分
    ，分別有連續犯之裁判上一罪關係或吸收關係，爰不另為無罪之諭知，併此敘明
    。
據上論斷，應依刑事訴訟法第二百九十九條第一項前段，刑法第五十六條、第二百十
六條、第二百十三條，判決如主文。
本案經檢察官林明志到庭執行職務。
中      華      民      國    八十九    年      三      月      十七    日
                                        福建金門地方法院連江刑事庭
                                                法  官  宋  松  璟
右判決正本證明與原本無異。
對於本件判決如有不服，應於收受送達後十日內向本院提出上訴書狀，上訴於福建高
等法院金門分院，並按他造當事人之人數附具繕本。
中      華      民      國    八十九    年      三      月      十七    日
                                                書記官  林  長  貴
附錄法條：
刑法第二百十六條：
行使第二百十條至第二百十五條之文書者，依偽造、變造文書或登載不實事項或使登
載不實事項之規定處斷。
刑法第二百十三條：
公務員明知為不實之事項，而登載於職務上所掌之公文書，足以生損害於公眾或他人
者，處一年以上七年以下有期徒刑。


司法院資訊處製作；財團法人民間司法改革基金會備份。
